【裁判字號】    92,上易,1887
【裁判日期】    920812
【裁判案由】    侵占
【裁判全文】
臺灣高等法院刑事判決                         九十二年度上易字第一八八七號
    上  訴  人
    即  被  告  甲○○
右上訴人因自訴人屈臣氏百佳股份有限公司自訴侵占案件，不服臺灣新竹地方法院中
華民國九十二年六月十七日第一審判決（九十一年度自字第二十九號），提起上訴，
本院判決如左：
    主  文
上訴駁回。
    事  實
一、甲○○有偽造有價證券、重利、業務過失等犯罪科刑紀錄，其中民國八十八年間
    ，因業務過失致死案件，經本院判處有期徒刑一年，最高法院駁回上訴確定，於
    八十七年十一月十五日執行完畢，仍不知悔改。其受僱於屈臣氏百佳股份有限公
    司（以下簡稱屈臣氏公司），擔任該公司設於新竹市○○路○段三三八號清華分
    店之店主任，負責操作收銀機結帳，收受出售貨品價金等工作，為從事業務之人
    。有關結帳收款之程序，係將顧客購買之商品，以收銀機之掃描器掃描條碼入帳
    ，再按小計鍵，計算商品總價，向顧客收取價金，輸入顧客交付之金額，自動計
    算找錢，再按合計鍵，收銀機抽屜自動打開，放入現金並找零錢、並將列印之發
    票給予顧客，完成交易行為。詎甲○○意圖為自己不法之所有，於九十二年一月
    二十八日晚上十時許，顧客王繹智購買如附表所示之商品共新臺幣（下同）七百
    二十九元，甲○○僅將其中編號一至四之商品掃描入帳共五百三十一元，編號五
    、六之商品潘婷洗髮乳、花仙子除濕劑共一百九十八元，不掃瞄入帳，而另以計
    算機計算後，告知王繹智共計七百七十一元，王繹智給付八百元現金，甲○○找
    零二十一元，交付收銀機入帳之五百三十一元統一發票，將其餘業務上持有之一
    百九十八元，侵占入己。嗣顧客王繹智發覺有異，找該分店經理楊爵福反應，因
    而查悉上情。
二、案經被害人屈臣氏公司向原審法院提起自訴。
    理  由
一、訊據上訴人即被告甲○○矢口否認有侵占之犯行，辯稱：因為顧客很多，匆忙間
    拿錯發票給顧客。當時部分商品未用收銀機，另以計算機計價，是因為過期商品
    或特價商品有折扣，收銀機無法掃描入帳，所以先用計算機計算，再將總額登入
    入帳，並沒有侵占云云。
二、經查：
（一）右揭犯罪事實，業據自訴人屈臣氏公司具狀及其代理人蘇麗玉、黃燕清於原審
      及本院審理中指訴綦詳，並經證人即屈臣氏公司清華分店經理楊爵福證述詳細
      ，明確證稱：「當時客人回來向我說結帳少找他錢，客人王繹智就拿出二張不
      同時間結帳發票，一張十七點二十一分的是八十九元，另一張是二十二點整的
      是五百三十一元，客人拿八百元給被告，說少找他八元，我叫客人將結帳東西
      拿給我，我重新入帳算了一下，客人實際購買七百二十九元，被告告知買七百
      七十一元，又找二十一元，客人說少找八元，所以我就懷疑，我晚上結帳之後
      有問被告為何有差額，被告說可不可以用寫的，寫完之後叫我把他寫的紙燒掉
      ，我說沒有問題，他紙上寫我先在收銀機旁邊放一部計算機，再用收銀機查價
      的方式，先幫客人結算一次購物金額，結算完畢再輸入帳到收銀機裡面，他有
      承認此件他也這樣做，我有問他是否從中間賺價差，被告說是的，而正確入帳
      方式是直接將商品過機器掃瞄直接入帳。」等語（見原審法院九十一年十月七
      日訊問筆錄）。且有被告交付予顧客王繹智之五百三十一元發票、收銀機、Ｐ
      Ｃ退貨／退現紀錄、交易明細表等件在卷可稽，復有監視錄影帶一捲扣案可證
      。
（二）顧客王繹智當時買受如附表所示之物，發覺該發票及找錢有誤，乃予反應，由
      楊爵福重新處理，有王繹智於當日晚上十時收受被告交付之五百三十一元發票
      ，及晚上十時七分楊爵福重新開立之七百二十九元統一發票可證，該兩張發票
      內容其中四項完全相符，即附表編號一至四之商品，另外二項則係附表編號五
      、六所示之商品。王繹智買受有六項商品，而被告交付之發票卻僅其中四項商
      品共五百三十一元，被告顯未將如附表編號五、六之二項商品入帳，而告知王
      繹智共七百七十一元，於收受王繹智交付之八百元後，又誤找零二十一元（若
      以被告告知之七百七十一元計算，被告應找王繹智二十九元），被告將如附表
      編號五、六商品之價金侵占，已極灼然。
（三）被告於原審第一次訊問（九十一年五月二十二日）時供稱：那天發票我拿錯二
      張給客戶，客人來向我說我算錯了，錢也找錯了，我與客戶核對商品，確實有
      符合，因為他拿二張發票壹張五百三十一元、壹張是一百三十九元，我拿到前
      手客戶發票一百三十九元給他，五百三十一元裡面二項符合二項不符合云云。
      此不僅與證人屈臣氏公司經理楊爵福所證顧客拿二張發票，一張五百三十一元
      ，一張八十九元不符，再對照當日該店之交易明細表，王繹智之前購物之顧客
      ，無任何一筆一百三十九元之交易紀錄，是被告所述，全屬無稽。被告於原審
      第二次訊問（九十一年九月十六日）時改稱：「此位客人過一、二個小時，才
      拿發票來給我們爭論，我確實賣發票上面東西給他」、「我按發票上面金額，
      客人買多少東西，我就入多少帳，當天客戶買的東西就是五百三十一元」云云
      。此不僅否認以前所辯拿錯發票之詞，供述並未拿錯發票，且核當時該商店監
      視錄影帶，顧客王繹智走到門口後即發現有誤，立刻折回，並非一、個小時後
      才返回爭論。被告見無法自圓其說，又改稱：「我說拿錯發票我就不須私下補
      足差額，我可以將客人那二張發票訂在明細表，由公司補足，我不用去補足，
      我之前所言才對。我確實賣客戶五百三十一元發票上之商品，與客人袋內商品
      一致，之前說法不一致，是因為我如果沒有說拿錯發票，我自己要補足發票與
      實際金額價錢」云云。若依被告所言，顧客購買商品之實際金額既係五百三十
      一元，顧客拿一張同額五百三十一元之發票回來爭論，何有補足發票與實際金
      額價差之必要？且顧客王繹智實際買受之商品金額為七百二十九元，比收受發
      票所載五百三十一元金額高，又何須被告補足價差？
（四）至被告辯稱特價商品、折扣商品，收銀機無法掃描計價，要用計算機另外計算
      ，再將總額登入收銀機入帳云云。依被告所述，該商店一般商品計價入帳，係
      直接以收銀機之條碼器掃描，自動計算價額，計算機則係折扣商品，無法以收
      銀機掃描器計價入帳所使用。然當天被告為顧客王繹智計價之商品，其中以收
      銀機計價並列印五百三十一元之發票，附表編號四所示之商品為一百元折扣十
      元，其折扣品並無收銀機掃描器無法計價入帳之情形。反之，被告未以收銀機
      入帳之如附表編號五、六之商品，並無任何折扣，可直接掃描計價入帳，被告
      何須使用計算機？且自訴代理人陳稱該商店折扣商品，也由收銀機掃描入帳，
      收銀機電腦會自動以折扣後價錢計算總額，無須另以計算機計算等情。經核對
      該五百三十一元發票及交易明細表，折扣商品後，其打折後之價錢，收銀機會
      自動計算，並顯示在發票及交易明細表中，與自訴代理人所述之情形相符。原
      審法院為此至現場勘驗，命被告實際操作所辯之「以計算機計算折扣後價錢，
      再輸入收銀機內與其他商品計算總額」之情形。被告無法將計算機計算折扣後
      之金額鍵入收銀機，且多次操作均無法鍵入收銀機，被告亦無法說明何以無法
      操作其自己所辯之情形，有原審法院九十二年二月七日勘驗筆錄在卷可按，足
      見被告所述，顯屬虛假。
（五）綜上所述，被告所辯，為卸責之詞，不足採信。其事證明確，犯行堪以認定，
      應予依法論科。
三、被告係屈臣氏公司之店主任（原審理由欄誤為經理，應予更正），有操作收銀機
    結帳，收受出售商品價金之工作，為從事業務之人。核其所為，係犯刑法第三百
    三十六條第二項之業務侵占罪。查被告有事實欄所載之犯罪科刑紀錄，其中八十
    六年間，因業務過失致死案件，經本院判處有期徒刑一年，最高法院駁回上訴確
    定，於八十七年十一月十五日執行完畢，有本院被告全國前案紀錄表在卷可稽，
    其於前案有期徒刑執行完畢，五年內再犯本案之罪，應論以累犯，並加重其刑。
四、自訴意旨另以，被告自九十年十二月三日起至九十一年一月二十八日止，除上開
    犯行外，亦連續多次侵占自訴人公司之營業現金云云。依自訴人所提該商店之錄
    影帶，雖可看出被告之動作與一般正常入帳動作不同，而確有可疑，惟並無法辨
    識被告未入帳者係何商品、價金如何，有原審法院九十二年四月二十九日勘驗筆
    錄在卷可參。自訴人復自承並未每日盤點商品，則自訴人自行推論被告另有侵占
    之行為，尚無法證明。此外，復無其他任何積極證據足以證明被告另有連續業務
    侵占之犯行，惟此部分與前開論罪科刑部分，自訴人認有連續犯之裁判上一罪關
    係，爰不另為無罪之諭知。
四、原審基此認定，援引刑法第三百三十六條第二項、第四十七條、罰金罰鍰提高標
    準條例第一條前段等規定，審酌被告擔任自訴人公司之店主任，侵占業務上所持
    有之金錢、其犯罪手段、方法、所生危害及犯罪後態度等一切情狀，量處有期徒
    刑七月，以資懲儆。經核其認事用法，均無不合。被告上訴意旨，仍執前詞，否
    認犯罪，為無理由，上訴應予駁回。
五、據上論斷，應依刑事訴訟法第三百六十八條，判決如主文。
中     華     民     國      九十二      年      八     月     十二     日
                            臺灣高等法院刑事第五庭
                                審判長法  官  曾  德  水
                                      法  官  楊  貴  雄
                                      法  官  趙  功  恆
右正本證明與原本無異。
不得上訴。
                                      書記官  孫  佩  琳
中     華     民     國      九十二      年      八    月      十二     日
附表：
┌──┬───────────────────┬────────────┐
│編號│商品                                  │金額（新臺幣）          │
├──┼───────────────────┼────────────┤
│一  │瑪宣妮舒體沐浴乳                      │二四三元                │
├──┼───────────────────┼────────────┤
│二  │一匙靈濃縮洗衣粉                      │一一九元                │
├──┼───────────────────┼────────────┤
│三  │熊寶貝衣物香氛袋                      │七十九元                │
├──┼───────────────────┼────────────┤
│四  │色紗條紋毛巾                          │九十元（一百元折扣十元）│
├──┼───────────────────┼────────────┤
│五  │潘婷洗髮乳                            │一一九元                │
├──┼───────────────────┼────────────┤
│六  │花仙子除濕劑                          │七十九元                │
├──┴───────────────────┼────────────┤
│      共        計                          │七二九元                │
└──────────────────────┴────────────┘


司法院資訊處製作；財團法人民間司法改革基金會備份。
